【裁判字號】    91,重訴,1051
【裁判日期】    920130
【裁判案由】    清償借款
【裁判全文】
臺灣高雄地方法院民事判決  九十一年度重訴字第一○五一號
    原      告  三洋藥品工業股份有限公司
    法定代理人  丙○○○
    訴訟代理人  甲○○律師
                吳芝瑛律師
                鄭勝智律師
    被      告  國安製藥股份有限公司
                          設高.
    法定代理人  乙○○    住高.
    訴訟代理人  史乃文律師
                黃馨儀律師
右當事人間請求清償借款事件，本院判決如左：
    主      文
被告應給付原告新台幣仟陸佰伍拾萬零捌仟捌佰陸拾元，及自民國九十一年七月二
十五日起至清償日止，按週年利率百分之七點八計算之利息。
訴訟費用由被告負擔。
本判決於原告以新台幣壹仟貳佰壹拾柒萬元為被告供擔保後，得假執行。但被告如於
假執行程序實施前，以新台幣仟陸佰伍拾萬捌仟捌佰陸拾元為原告預供擔保，得免
為假執行。
    事      實      及      理      由
一、原告主張被告於民國八十七年七月二十四日向原告借款新台幣（下同）三億元，
    雙方約定利息為週年利率百分之七點八，被告自借款後應分八十八期按月清償本
    金並給付利息，每期應清償之本金為三百四十三萬元，最後一期本金則為一百五
    十九萬元，如未按期給付，全部債務視為到期。嗣被告自八十八年七月六日起即
    未按期清償本息，全部債務視為到期，經原告聲請拍賣設定質權之質物（即被告
    之商標）受償後，被告尚欠如主文第一項所示之本息迄未清償。原告爰依消費借
    貸之法律關係，請求被告給付本金三千六百五十萬八千八百六十元及自九十一年
    七月二十五日起至清償日止，按週年利率百分之七點八計算之利息。從而聲明：
    除假執行供擔保金額及附條件免為假執行之諭知外，如主文所示。
二、被告則以消費借貸契約屬要物契約，原告應舉證證明其有交付借款三億元給被告
    ，否則本件消費借貸契約並未成立等語置辯。並聲明：（一）駁回原告之訴。（
    二）如受不利判決，願供擔保請准免為假執行。
三、經查，兩造於八十七年七月二十四日簽訂質權設定契約書，契約上載明被告向原
    告借款三億元，約定利息為週年利率百分之七點八，被告自借款後應分八十八期
    按月清償本金並給付利息，如未按期給付，全部債務視為到期。嗣被告自八十八
    年七月六日起即未按期清償本息，全部債務視為到期，經原告聲請拍賣質物（即
    被告之商標）受償後，原告僅受償二億六千七百六十二萬四千零八十二元，尚有
    三千六百五十萬八千八百六十元未受清償之事實，為兩造所不爭，並據原告提出
    本院民事執行處九十一年七月一日九十一高貴民丞八十九執字第一三八五六號函
    暨八十九年度執字第一三八五六號、八十九年度執字第八○八四號分配表及質權
    設定契約書各一件為證，復經本院調閱八十九年度執字第一三八五六號執行卷宗
    查核屬實，堪信其為真正。
四、至原告主張已交付被告借款三億元之事實，雖為被告所否認，然查：
（一）由原告提出之其所簽發面額為三億元、受款人為被告、發票日為八十七年七月
      二十四日支票一紙觀之，該支票上不但已載明受款人為被告及蓋有「轉帳訖」
      等文字，支票背面領款人欄亦蓋有被告之公司章，有該支票一紙在卷可稽，足
      認該支票已由被告持以兌現完畢；況兩造簽訂之質權設定契約書上已由被告清
      楚記明：「茲收到新台幣億元正」，此為被告所不爭，顯見原告已於八十七
      年七月二十四日以交付上開支票並兌現之方式給付被告借款三億元無疑。
（二）被告雖又抗辯兩造間簽訂之質權設定契約書應為一式兩份，兩造各持一份為憑
      ，卻僅有原告持有之質權設定契約書上載明「（被告）茲收到新台幣億元正
      」，被告持有之質權設定契約書上未同此記載，故不得以原告持有之契約書上
      有此記載而認該記載足資採信云云。惟查，被告既已自承在原告持有之質權設
      定契約書上關於「（被告）茲收到新台幣億元正」之文字係其所記載（見本
      院九十一年十二月十一日準備程序筆錄），則即使被告未在自己持有之質權設
      定契約書上為相同之記載，亦僅屬被告自己之疏漏，不影響原告持有之質權設
      定契約書上記載之效力，是不得以被告持有之質權設定契約書上無收到三億元
      之記載，而為對被告有利之認定。另被告請求傳訊證人即兩造簽訂質權設定契
      約之見證人錢師風律師，以證明被告當場並未收到借款三億元，本院認事證已
      明，即無必要，併予敘明。
五、按稱消費借貸者，謂當事人一方移轉金錢或其他代替物之所有權於他方，而約定
    他方以種類、品質、數量相同之物返還之契約。又遲延之債務，以支付金錢為標
    的者，債權人得請求依法定利率計算之遲延利息。但約定利率較高者，仍從其約
    定利率。民法第四百七十四條第一項、第二百三十三條第一項分別定有明文。經
    查，被告於八十七年七月二十四日向原告借款三億元後，並未依約清償債務，經
    原告聲請拍賣質物（即被告之商標）受償後，被告尚欠如主文第一項所示之本息
    迄未清償之事實，已如前述；從而，原告依消費借貸之法律關係，請求被告給付
    三千六百五十萬八千八百六十元及自九十一年七月二十五日起至清償日止，按週
    年利率百分之七點八計算之利息，為有理由，應予准許。
六、兩造陳明願供擔保請為宣告假執行或免為假執行，經核均與規定相符，爰分別酌
    定相當之擔保金額予以宣告。
七、本件事證已臻明確，兩造其餘攻擊防禦方法及舉證，核於判決結果不生影響，爰
    不一一論斷，附此敘明。
據上論結，本件原告之訴為有理由，依民事訴訟法第七十八條、第三百九十條第二項
、第三百九十二條，判決如主文。
中      華      民      國    九十二    年      一      月     三十     日
                              臺灣高雄地方法院民事第二庭
~B審判長法官  楊富強
~B法      官  李勝琛
~B法      官  楊筑婷
右為正本係照原本作成。
如不服本判決，應於送達後廿日內，向本院提出上訴狀並表明上訴理由，如於本判決
宣示後送達前提起上訴者，應於判決送達後十日內補提上訴理由書（須附繕本）。
中      華      民      國    九十二    年      一      月     三十     日
~B法院書記官  胡淑芳


司法院資訊處製作；財團法人民間司法改革基金會備份。
